【裁判字號】    89,訴,317
【裁判日期】    980831
【裁判案由】    損害賠償
【裁判全文】
臺灣新竹地方法院民事判決               89年度訴字第317號
原        告  美商微晶片技術公司
                        道二三.
法 定 代理人  甲○○○○○
訴 訟 代理人  呂  光律師
              黃章典律師
              丙○○○○○
被        告  義隆電子股份有限公司
兼法定代理人  乙○○
共      同
訴訟代理人  許惠月律師
            徐宏昇律師
上列當事人間損害賠償事件，本院於民國98年8月20日辯論終結
，判決如下：
    主  文
原告之訴及假執行之聲請均駁回。
訴訟費用由原告負擔。
    事實及理由
一、原告起訴主張
（一）原告就所發明之「具有少於N個輸入/輸出（I/O）接腳之
      N位元資料匯流排寬度之微控制器及方法」向經濟部智慧
      財產局申請發明專利，並獲頒99388號專利證明書（以下
      簡稱系爭專利），專利期間為民國87年12月11日起至106
      年4 月27日。原告所有之系爭專利內容為：一種積體電路
      （IC ）包裝，包括：一IC晶片，有一微控制器，其中有n
      位元資料匯流排；一第一接腳電耦合至該微控制器，其中
      該第一接腳係作為一電源接腳；一第二接腳電耦合至該微
      控制器，其中該第二接腳係作為一地線接腳；以及多個第
      三接腳電耦合至該微控制器，其中該多個第三接腳係功能
      接腳，該多個接腳中至少一接腳係為多功能接腳，該第一
      接腳、第二接腳及多個第三接腳之總數至少為三且少於或
      等於該資料匯流排之匯流排寬度。於系爭專利提出其發明
      以前，業界普遍存在「支援N位元架構，需要多於n個（電
      耦合）接腳連接至控制器」的困難。系爭專利提出前，因
      微控制器之接腳必須包含等同匯流排寬度之輸入/輸出
      (Inpu t/Output)接腳（以下簡稱I/O接腳）、電源接腳、
      及地線接腳。故全部接腳總數須大於該資料匯流排之匯流
      排寬度。系爭專利之發明即為解決支援N位元架構，需要
      多於n個接腳連接至微控制器之難題（詳專利說明書第4頁
      所載）。系爭專利發明之後，支援N位元之微控制器，不
      再需要大於N個腳數之接腳，接腳數將等於或少於匯流排
      的寬度。習知技術在支援N位元架構需要N個I/O接腳連接
      至微控制器，再加上電源接腳及接地接腳，接腳總數需多
      於N個，造成複雜度及成本之提高，並在電路板有限的空
      間中占據過大的空間，故業界就積體電路應用方式，皆致
      力尋求減少接腳以提昇成本效益之解決方案。系爭專利為
      解決前述之技術上難題，乃以創新之技術手段明確提出一
      改進之積體電路封裝，使接腳具有較大之效能並維持既有
      之處理能力 (微控制器仍可充分運用內部匯流排寬度作內
      部快速的處理) ，可有效減少電耦合至微控制器之接腳總
      數，使N位元微控制器之接腳總數目減少至等於或少於N，
      有效解決閒置接腳的問題，降低使用成本，更可提供多樣
      性的功能。系爭專利已經經濟部智慧財產局核准，故原告
      已取得專利權保護，業界如未取得原告就此一專利技術之
      授權，即無法藉由系爭專利技術解決前述接腳總數大於N
      的問題。
（二）被告所生產之編號EM78P152號之各式包裝之產品（以下簡
      稱系爭產品）為8位元資料匯流排寬度之微控制器，且具
      有8個接腳，其中包含5個I/O接腳，故系爭產品為具有5個
      I/O接腳之8位元資料匯流排寬度之微控制器，與系爭專利
      具有少於N個I/O接腳之N位元資料匯流排寬度之微控制器
      相同；而系爭產品5個輸入/輸出 (I/O)接腳加計電源接腳
      及地線接腳之總數少於或等於該資料匯流排之匯流排寬度
      （即8位元），即落入系爭專利之申請專利範圍第1項及第
      11項「該第一接腳（即電源接腳）、第二接腳（即地線接
      腳）及多個第三接腳（包括輸入/輸出 (I/O) 接腳）之總
      數至少為三且少於或等於該資料匯流排之匯流排寬度」之
      範圍中，構成對原告就系爭專利權之侵害，顯屬昭然。
（三）系爭專利之發明係利用多功能接腳減少接腳總數，改善積
      體電路封裝，該技術並非屬資料傳輸領域之範疇，故有關
      資料於傳輸時係採同時傳輸或分次傳輸等資料傳輸技術問
      題，實非系爭專利所探究，亦與系爭專利所展現之技術手
      段無關。易言之，原告系爭專利為「具有少於N個輸入／
      輸出 (I/O)接腳之N位元資料匯流排寬度之微控制器及其
      方法」，至於「同時傳輸或分次傳輸」等傳輸問題並非系
      爭專利之技術特徵或限制條件，亦與本件侵權認定無關。
      而系爭產品如確屬「具有少於N個輸入／輸出 (I/O)接腳
      之N位元資料匯流排寬度之微控制器」，無論系爭產品所
      使用之資料傳輸方法為何，皆無解於系爭產品已落入系爭
      專利範圍中而構成侵害原告權利之事實。
（四）就被告之抗辯所為之陳述
      1.被告系爭產品之規格說明書中，無論是文字敘述及/或
        圖式均顯示接腳2、3、4、5、6及7為多功能接腳，被告
        稱其中部分為單功能接腳，顯非事實。被告系爭產品規
        格說明書中並無任何關於被告所稱「該等多功能接腳僅
        有雙功能」之描述，亦無所述「利用一控制位元以0或1
        控制接腳」之敘述。因此，被告所稱系爭產品之多功能
        接腳僅具有雙功能，並無依據。且多功能接腳原係包括
        雙功能接腳，不以功能數大於或等於3為限，因此，退
        萬步言，即使被告所述系爭產品之多功能接腳僅具有雙
        功能屬實，亦不妨礙「系爭產品因使用多功能接腳（包
        括雙功能接腳）使接腳總數減少至等於該資料匯流排之
        匯流排寬度」而侵害系爭專利之事實。至於台北高等行
        政法院95年度訴字第02165號判決認定：「舉發證據2、
        3『EM-78系列單晶片原理與實例應用』一書中第79、80
        頁所揭示EM-78156/256/456之P60腳位係作為雙向I/O腳
        或作為外部插斷輸入腳，....  其等所揭示之技術手段
        僅能達成具有雙重功能之接腳，..... 舉發證據2、3揭
        露之技術內容並無法達成系爭案可使任一腳位具有一、
        二、三或三種以上的功能數......  舉發證據2、3尚難
        證明系爭案不具新穎性及進步性。」，僅肯認系爭專利
        之接腳可具有一、二（由此顯見多功能接腳包括雙功能
        接腳）三或三種以上的功能數，並未表示多功能接腳不
        包括雙功能接腳，被告據前揭台北高等行政法院判決爭
        執系爭產品之雙功能接腳與系爭專利之多功能接腳有所
        不同，故並未構成侵權，容屬誤解。再者，系爭產品規
        格說明書中關於OTP之敘述為「EM78P152  is an 8-bit
        microprocessors,  with low-power,high speed CMOS
        technology. There are 512*13 bits Electrical One
        Time  Programmable   Read  Only  Memory(OTP-ROM)
        within it.  It provides  a Protect bit toprevent
        from intruding on code, as well as 13 Optionbits
        to match the user's requirements.  」，其中OTP一
        詞於規格書中僅用於形容於該產品中的唯讀記憶體
        (ROM)，而該ROM係用於儲存因安全考量不可被抹除之資
        料。質言之，系爭產品規格說明書中並無任何關於OTP
        接腳之敘述，故被告陳稱OTP接腳實屬單一功能接腳云
        云，僅混淆之詞，尚非可採。
      2.依據「專利侵害鑑定要點」，若待鑑定對象已符合「文
        義讀取」，但實質上未利用發明說明所揭示之技術手段
        時，適用「逆均等論」。系爭專利係利用多功能接腳以
        達成接腳數目少於或等於匯流排寬度，而系爭產品
        EM78P152微處理器之規格說明書中確實定義該微處理器
        之接腳2、3、4、5、6及7為多功能接腳，且其達成接腳
        數目 (8個接腳)等於匯流排寬度 (8位元)之效果，因此
        ，顯然係利用與系爭專利相同之技術手段達成相同之功
        效，並無「逆均等論」之適用。被告主張系爭產品並未
        利用發明說明所揭示之技術手段而有「逆均等論」之適
        用，有嚴重錯誤。
      3.上開舉發證據2、3所示之8位元IC包裝仍需多於8個接腳
        (18 支接腳及40支接腳兩種包裝) ，顯然，引證2及3從
        未意識到系爭專利方法所欲解決之接腳總數過多之技術
        瓶頸，與系爭專利「輸入／輸出 (I/O) 接腳數目少於N
        位元資料匯流排寬度」之技術手段完全不同。被告主張
        系爭產品（為一接腳總數8等於該晶片資料匯流排之寬
        度8之IC包裝）與系爭專利申請前已公開之舉發證據「
        EM-78系列單晶片原理與實例應用」一書中第80頁所揭
        示之IC包裝相同云云，並非正確，故其有關先前技術抗
        辯之主張，並非可採。
      4.有關先前技術日本專利公開案平3-28985號（引證案1，
        即Otake 專利）被告謂「使用複數功能接腳，以將輸出
        入接腳數量減少至小於資料匯流排寬度之微控制器，則
        早見於系爭案申請（優先權日）前西元1991年2月7日公
        開之日本專利公開案平3-28985號（引證案1）」，並非
        事實。引證案1所欲解決之問題，係關於「微電腦」，
        而非關於「微控制器之IC包裝」。被告98年8月10日民
        事答辯狀第2頁第五點亦自承：「引證案1是關於一種微
        電腦之發明... 習知之微電腦乃是將位址信號及資料信
        號.. 」；且由被告所提供之引證案1之中譯本最後一頁
        最後三行可知：引證案1之「微電腦」即為「CPU」。根
        據原證36號之「The  Microcontroller   Idea  Book:
        Circuits,  Programs & Applications Featuring the
        8052-BASIC Single-Chip  Computer」第1章第2頁中對
        於微控制器定義之相關敘述：「a microcontroller is
        a  single-chip   computer  because  it  contains
        memory and I/O interfaces in addition to the CPU
        」，可知，一微控制器為最少包含一中央處理器 (CPU)
        、記憶體及複數個輸入/輸出 (I/O)介面。引證案1係關
        於微電腦 (CPU)之技術，與系爭專利所涉微控制器之積
        體電路包裝，顯然並不相同，故該先前技術所揭示之技
        術實與系爭專利無關。就此，美國專利商標局審定書亦
        載明：「審查官認為專利權人之主張有理由；Otake專
        利中之微電腦並無法合理理解為一微控制器」（參見被
        告所提出附件四、美國專利商標局審定書、第32頁、第
        III節、第C點，第1段及第2段），因此美國專利商標局
        已認定Otake專利 (亦即引證案1) 不應作為駁回系爭專
        利該美國對應案之依據。根據引證案1說明書「解決難
        題之技術手段」之記載，引證案1之手段為利用「串列-
        並列變換暫存器」，將資料或位址的輸出入由並列變換
        為串列。然而，不論是並列或串列，均僅為輸出入
        (I/O)接腳，而不具有其他功能。因此，引證案1說明書
        及圖式中僅揭示接腳2為「資料輸出輸入」接腳，即單
        一功能之I/O接腳，並無關於「雙功能接腳」或「多功
        能接腳」，其利用之手段與系爭專利全然不同。被告錯
        誤解讀引證案1中之接腳2為可作「資料輸入」及「指令
        之輸出入」的雙功能接腳，進而推論引證案1之雙功能
        接腳可達成如系爭專利多功能接腳之一、二或更多功能
        ，與事實並不相符。再者，引證案1亦未揭示系爭專利
        「積體電路包裝之接腳總數少於或等於資料匯流排之匯
        流排寬度」之技術特徵：(1)被告主張「引證案1所揭示
        的微控制器只有3支功能接腳，加上電源與接地線接腳
        ，共有5支接腳」，實為對引證案1所揭示技術之錯誤理
        解，其主張不符事實。(2)引證案1係關於「微電腦」，
        而非關於「微控制器之IC包裝」；引證案1根本未揭示
        該「微電腦」本身總共有幾支接腳；再者，該「微電腦
        」本身總共的接腳數，與整體「積體電路 (IC) 包裝」
        後之接腳數，亦不相關。引證案1係將資料或位址信號
        由並列轉換為串列，以輸入該「微電腦」中，因此為了
        接收轉換前之並列信號，其整體積體電路 (IC) 包裝必
        須具有眾多資料及位址接腳，用來接收轉換前原本並列
        的信號。引證案1與系爭專利完全無關，亦完全未揭示
        系爭專利之技術特徵，並不足以否認系爭專利所具有之
        新穎性及進步性。
      5.日本專利公開案特開平0-000000號（引證案2）被告謂
        「利用『多功能接腳』來減少晶片接腳數之技術，早已
        見於系爭案申請前（優先權日前）1993年9月28日公開
        之日本專利公開案特開平0-000000 號（引證案2）」，
        惟引證案2亦係關於一微電腦之發明，而非關於「微控
        制器之IC包裝」，與系爭專利實為不同技術領域，此由
        被告所提供中文譯本中「本發明所要解決之難題」記載
        ：「微電腦內藏之多數多功能兼用輸出入接腳群中，只
        要選擇某功能1，全體之多功能兼用輸出入接腳群即同
        時切換成功能1之接腳，剩餘之接腳無法作有效的利用
        」可稽。如引證案2圖2所示及說明書「作用」部分之記
        載，引證案2係利用功能選擇裝置 (A0)切換該接腳之功
        能為功能1或是功能2，其所達成之功效為在全部接腳同
        時切換至第一功能後，可個別將任一接腳切換至第二功
        能，係欲解決「只有一部分之接腳要使用功能1，其他
        的接腳即無法作有效之利用」之問題。至於系爭專利所
        欲解決之問題為「積體電路包裝之接腳數過多」，顯然
        與引證案2之「微電腦無法有效利用非作用之接腳」之
        問題不同。況且，由引證案2之圖2及圖3可知，引證案2
        之接腳透過選擇電路A0僅能在「功能1」及「輸出入埠
        」中作切換，所揭露的多功能輸出入接腳因其僅能於兩
        功能之間切換，事實上僅為一「雙功能接腳」，並無任
        何教示或建議二以上之功能需如何據以實施，而於所屬
        技術領域中熟習該項技藝人士並無法根據引證案2所揭
        示之雙功能接腳而實施具有二以上功能之多功能接腳。
        因此引證案2所利用之技術手段與系爭專利之「多功能
        接腳」全然不同。引證案2所達成之功效為在全部接腳
        同時切換至第一功能後，可個別將任一接腳切換至第二
        功能，亦與系爭專利之功效「積體電路包裝之接腳總數
        少於或等於資料匯流排之匯流排寬度」不同。引證案2
        僅揭示微電腦中可於兩個功能之間切換之接腳，藉此利
        用非作用之接腳或並不使用於某一特定功能之接腳；因
        此引證案2僅揭示「雙功能接腳」及其切換方式。故被
        告所稱引證案2已揭示「利用一控制暫存器，耦合至微
        控制器，用以啟動或關閉多功能接腳與多數功能方塊之
        連結，而達成其多功能接腳，而使晶片之接腳數少於資
        料匯流排寬度」，毫無根據。如前所述，系爭專利係關
        於積體電路包裝之外部接腳數，而非積體電路本身之接
        點數。而熟習積體電路及積體電路包裝之技藝人士無法
        根據引證案2所揭示之「為利用單晶片微電腦中非作用
        之雙功能接腳」而輕易達成系爭專利之「多功能接腳」
        及「接腳總數少於或等於N位元資料匯流排寬度之微控
        制器包裝」之技術特徵。故引證案2並不足以否認系爭
        專利所具有之新穎性及進步性。
（五）聲明：
     1.被告應連帶給付原告100萬元，即自起訴狀繕本送達翌日
       起即89年5月9日起至清償日止按年息百分之五計算之利
       息。
     2.被告不得未經原告同意而製造、為販賣之要約、販賣、
       使用或為上數目地而進口各式包裝之EM78P152八位元微
       控制器及其他使用原告所有「具有少於N個輸入/輸出（
       I/O）接腳之N位元資料匯流排寬度之微控制器及其方法
       」發明專利（證書號數第99388號）之產品。
     3.願供擔保請求宣告假執行。
二、被告抗辯
（一）被告否認其所生產之系爭產品侵害原告之系爭專利，且認
      系爭專利不具有效性。傳送N位元之資料並不需要N支接腳
      ，僅需一支以上之接腳即可。具有少於N支接腳之N位元控
      制器為習知之技術。被告之產品是以雙功能接腳技術支援
      八位元微控制產品，其中包含一支接地接腳及電源接腳。
（二）依據原告系爭專利說明書第3頁之「相關技藝之說明」記
      載：「本發明之再一目的為提供一種具有N位元資料處理
      能力及少於N個I/O接腳之微控制器及方法」；另第7頁則
      記載「本發明之一項主要特色為，因為接腳34為多功能，
      故只需要N個接腳34-38，並且供具有N位元（亦即8位元）
      資料匯流排之微控制器12之所有資料控制命令使用全N位
      元匯流排」。但熟習資料傳輸技術之人事皆瞭解，事實上
      不可能同時傳輸N個位元而又能少於（N-2）之接腳（即扣
      除電源及地線接腳）。故原告應先說明系爭專利是否使用
      分時傳輸之方法。且原告修改後之專利範圍係宣稱用一支
      多功能接腳即可傳輸所有資料，故其應使用分時傳輸。故
      原告應先說明其傳輸資料之技術，不應再以之與本件專利
      技術無關而迴避之。
（三）依據系爭專利申請專利範圍第1項與第11項所記載，均包
      括一項技術特徵，即「功能接腳」，系爭專利乃因使用「
      多功能接腳」，始能達成其發明之目的：將接腳數量減少
      到小於或等於匯流排寬度。系爭專利說明書並未另外說明
      可以達成上述發明目的之其他方法。因此可以認定「多功
      能接腳」為系爭專利之必要技術特徵。其它產品如不具備
      這項必要技術特徵，即不得認定符合「全要件原則」，而
      構成專利侵害。在系爭專利申請專利範圍獨立項中，對於
      「多功能接腳」並無進一步之說明。因此，該「多功能接
      腳」何指？其範圍應如何認定？即應根據專利法第56條第
      3項規定，參酌發明說明及圖式而認定。根據系爭專利說
      明書記載，所謂之「多功能接腳」係指連接多數個功能方
      塊之接腳，且該接腳所提供之功能數量，與所連接之功能
      方塊數量相同。此外，該接腳在使用時，必須能夠由該微
      控制器指定其中之一種功能。再者，該「多功能接腳」的
      功能數量，根據系爭專利舉發過程中原告之主張與行政法
      院之認定，應排除被告產品之雙功能接腳。系爭專利說明
      書中發明說明明確記載，該能夠達成多功能之技術手段，
      係使用多個功能方塊 (FB)26連接該接腳34，每一個功能
      方塊 (FB)26提供一個功能，因此第三接腳34的功能數量
      等於與其所連接的功能方塊 (FB) 26數量。換言之，每一
      接腳34之功能數等於與該接腳34關聯之功能方塊數。在動
      作原理方面，可分為控制部份與資料部份兩種操作。在控
      制部份：每一功能方塊26透過連接線28經由匯流排18-24
      與控制暫存器16連接，以接收控制暫存器16送出之啟動或
      中止訊號。在資料部份：每一功能方塊26利用連接線30與
      微控制器12連接，以將適當資料轉移至微控制器12或自其
      接收適當資料。即是，必須有控制暫存器16連接到多個功
      能方塊26，再連接到接腳34。始為系爭專利所定義之「多
      功能接腳」。被告公司於針對系爭專利所提起之舉發案（
      N02案）中，所提出之已知技術包括舉發證據2、3之書本
      ，底頁顯示其初版日期為85年2月。在第79頁中介紹之「
      EM -78156/256/456之WDI控制暫存器」，已揭示利用其
      位元6控制P60腳位功能選擇：當位元6為0時，P60為雙向
      I/O腳；當位元6為1時，P60設定為外部插斷輸入腳。同樣
      的，在第80頁介紹的「EM-78242/442的WDI控制暫存器」
      ，則利用位元7來控制P57腳位功能選擇：當位元7為0時，
      P57是普通的I/O腳位；當位元7為1時，P57即變為事件計
      數器，連接TCC腳位。被告舉發時係主張，該二接腳即為
      系爭專利所述之「多功能接腳」。針對被告上述主張，原
      告則主張：「證據2及證據3不影響系爭案方法之新穎性，
      蓋其所提出之雙功能接腳，係採用0或1的控制方式，故最
      多只有雙功能，無法做到多功能，與系爭案所述具有一、
      二，或更多功能之多功能接腳並非相同。」 (見台北高等
      行政法院95年訴字第2165號判決書)台北高等行政法院審
      理後，已判決認定：「舉發證據2、3「EM-78系列單晶片
      原理與實例應用」一書中第79、80頁所揭示EM-78156/256
      /456之P60腳位係作為雙向I/O腳或作為外部插斷輸入腳，
      EM-78242/442之P57腳位則為普通I/O腳位或是代替TCC腳
      位，其等所揭示之技術手段僅能達成具有雙重功能之接腳
      ，而系爭案每一接腳34之功能數等於與該接腳34關聯之功
      能方塊數，任何接腳34可有一、二，或更多功能方塊與其
      關聯，舉發證據2、3揭露之技術內容並無法達成系爭案可
      使任一腳位具有一、二、三或三種以上的功能數。該判決
      並據而認定系爭案具備新穎性及進步性。換言之，根據台
      北高等行政法院之認定，證據2、3之產品因只提供兩種功
      能可以選用，與系爭專利所述之「多功能接腳」即屬不同
      。由此可見，只能選用兩種功能的接腳，並非系爭專利所
      界定之「多功能接腳」。該見解並經最高行政法院支持，
      而成為確定判決。經由上述可證，系爭專利所述之「多功
      能接腳」須排除被告產品之雙功能接腳。且該「多功能接
      腳」實為系爭專利不可或缺之必要技術特徵。因此，如他
      人之微控制器晶片僅能提供雙功能接腳，即不在其專利範
      圍之內。被告產品EM78P152所提供之功能為接腳1：VDD
      、接腳2：P65/OSCI、接腳3：P64/OSCO、接腳4：P63/RST
      /VPP、接腳5：P62/TCC、接腳6：P61、接腳7：P60/INT、
      接腳8：VSS。該產品的8支接腳包括了電源接腳、接地接
      腳，三支OTP(One Time Programming，單次燒錄式)接腳，
      兩支雙功能接腳，一支單功能接腳。接腳1為電源接腳（
      VDD) 、接腳2為地線（接地）接腳（VSS)。兩者均非「功
      能接腳」。接腳6只提供單一功能。雖屬「功能接腳」，
      但並非「多功能接腳」。接腳5 (P62/TCC)與接腳7(P60/I
      NT) 分別提供兩種功能，供微控制器選擇使用，基於前述
      理由，也非「多功能接腳」。接腳5與接腳7並非系爭專利
      技術特徵中之「多功能接腳」。接腳5(P62/TCC) 之控制
      方式為：當控制位元為0時，為普通的I/O腳位，當控制位
      元為1時，則為事件計數器，連接TCC腳位。此種控制方式
      與上述舉發證據「EM-78系列單晶片原理與實例應用」一
      書中第80頁所揭示之「EM-78242/442的WDI控制暫存器」
      中，P57腳位可選用為普通I/O腳位或是代替TCC腳位，完
      全相同。為已經公開之技術，當然不可能包括在系爭案專
      利範圍內。而接腳7(P60/INT) 之控制方式為：當控制位
      元為0時，為雙向I/O腳，當控制位元為1時，則設定為外
      部插斷輸入腳。此種控制方式與上述舉發證據「EM-78系
      列單晶片原理與實例應用」一書中第79頁所揭示之EM-781
      56/256/456之P60腳位，可選用為雙向I/O腳或作為外部插
      斷輸入腳，也完全相同。為已經公開之技術，當然不可能
      包括在系爭案專利範圍內。3.4接腳2  (P65/OSCI) 、接腳3
      (P64/OSCO) 以及接腳4 (P63/RST/VPP)均僅提供單一功能
      供微控制器使用；並未提供超過一種功能供微控制器選擇
      ，因此亦非「多功能接腳」。接腳2、3、4為單次燒錄式
      (One-TimeProgramming - OTP)接腳。這種接腳於設計時
      會指定兩種或以上之功能，供使用者選擇。但在微控制器
      使用之前，必須以較高功率的電流，將接腳與選用功能以
      外之功能之連結燒斷。燒斷之後僅能提供所選用之單一功
      能。（燒斷前無法使用，也無法提供功能）此種接腳並無
      超過一種功能可供微控制器選用，因此屬於單一功能接腳
      ，也非「多功能接腳」，與系爭專利運用2.2所述原理及
      操作方式顯然不同。原告於系爭專利舉發N02案答辯書  (
      文號：八九理專電二三一一字第16040號)第7頁最後一行
      也已自承：「被舉發案 (即系爭專利)所請發明與一次程
      式化 (OTP)技術根本無關」。更可證明接腳2、3、4並非「
      多功能接腳」。被告產品之第三接腳（功能接腳）僅有單
      功能或雙功能接腳，並無多功能接腳。因此不符合「全要
      件原則」而未侵害系爭專利。綜上，被告產品唯一能供微
      控制器進行功能切換之第三接腳，即接腳7 (P60/INT) 與
      接腳5(P62/TCC)  )，均為雙功能接腳，已經台北高等行
      政法院確定判決認定與系爭專利之多功能接腳不同。因此
      ，被告產品並未落入系爭專利之申請專利範圍。
（四）根據系爭專利說明書之記載，系爭專利達成其接腳數量等
      於或小於匯流排寬度之目的，所使用的技術手段即是：將
      原本一個「功能方塊」連接一支接腳的架構，改良為多個
      「功能方塊」連接 (共用) 同一支接腳的架構。如此一來
      ，即可於未減少原有積體電路 (IC) 所提供的功能數量前
      提下，減少積體電路 (IC)的接腳數。被告產品在設計上
      接腳數量為14，製造完成之晶片，也具有14個腳位。本案
      之EM78P152產品在包裝時僅將其中8腳位連結到接腳，成
      為8支接腳之微控制器產品。被告公司將EM78P152僅包出8
      支接腳，主要是因應特殊應用場合下，微控制器IC所需提
      供的功能數量較少，因此於IC包裝時省略在該特殊應用下
      沒有使用到的腳位，使接腳數成為8支  (即其中有6個腳
      位﹝pad﹞未連接接腳﹝pin﹞使用)。
（五）被告產品之雙功能接腳5與接腳7所使用技術手段，與系爭
      專利並非實質相同，此由前開行政法院確定判決認定可明
      。被告產品之接腳2、3、4是單次燒錄式（OTP）接腳，原
      告於系爭專利NO2答辯書中亦自承，OTP技術與本件專利無
      關，更可證明接腳2、3、4實質上根本未利用系爭專利之
      發明說明所揭示之技術手段。
（六）被告產品直接省略特定之功能接腳，該功能在未省略的接
      腳上並未提供 (並未共用) ，與系爭專利所使用之技術實
      質不同。另被告產品之第三接腳（功能接腳）僅有單功能
      或雙功能接腳。單功能之第三接腳與系爭專利所使用之技
      術當然實質不同。雙功能之第三接腳與系爭專利所使用之
      技術亦實質不同，被告產品適用「逆均等論」，阻卻「文
      義讀取」，並未落入專利權（文義）範圍，即未侵害原告
      專利權。
（七）被告產品與系爭專利申請前之公開技術相同，未侵害系爭
      專利已如前所述，被告產品具有8支接腳，其中接腳1為電
      源接腳，接腳2為地線接腳，均非「功能接腳」，且電源
      接腳與地線接腳均為微控制器晶片必須使用之接腳，為系
      爭專利申請前之習知技術。系爭產品之接腳6只提供單一
      功能，接腳2、3、4則均為OTP接腳，均屬單功能接腳。無
      論接腳6之單功能接腳或接腳2、3、4之OTP接腳，也均屬
      習知技術，在系爭專利申請前業界即廣泛應用。系爭產品
      之接腳5 (P62/TCC)與接腳7 (P60/INT)雖然分別提供兩種
      功能，供微控制器選擇使用，但接腳5是在控制位元為0時
      提供一般I/O腳位之功能，在控制位元為1時，乃是作為事
      件計數器，連接TCC腳位。與系爭專利申請前出版之「
      EM-78 系列單晶片原理與實例應用」一書中，第80頁所揭
      示之「EM-78242/442的WDI控制暫存器」，P57腳位可選用
      為普通I/O腳位或是代替TCC腳位，完全相同。也是申請前
      已知技術。另接腳7是在控制位元控制時，作為雙向I/O腳
      ，而當控制位元為1時，則設定為外部插斷輸入腳。此種
      做法又與系爭專利申請前出版之「EM-78系列單晶片原理
      與實例應用」一書，第79頁所揭示之EM-7815 6/256/45 6
      之P60  腳位，可選用為雙向I/O腳或作為外部插斷輸入腳
      ，完全相同。因此，也是申請前之已知技術。被告產品所
      使用之全部8之接腳，既然都是系爭專利申請前業界習知
      之接腳，並未使用系爭專利的「多功能接腳」，則該產品
      並不會因為接腳「總數」之任意選擇，而構成對系爭專利
      之侵害。
（八）系爭專利之技術特徵中，「該多個第三接腳中至少一接腳
      係為多功能接腳」，是指接腳的功能數量，不包含雙功能
      接腳。於系爭專利中，「該多個第三接腳中至少一接腳係
      為多功能接腳」為其不可或缺之必要技術特徵。而被告產
      品僅使用單功能及雙功能接腳，並無任何上述「多功能接
      腳」。此由被告對系爭專利之舉發案，經台北高等行政法
      院審理後，已判決認定：「舉發證據2、3 「EM-78系列單
      晶片原理與實例應用」一書中第79、80頁所揭示
      EM-78156/256/456之P60腳位係作為雙向I/O腳或作為外部
      插斷輸入腳，EM-78242/442之P57腳位則為普通I/O腳位或
      是代替TCC腳位，其等所揭示之技術手段僅能達成具有雙
      重功能之接腳，而系爭案每一接腳34之功能數等於與該接
      腳34關聯之功能方塊數，任何接腳34可有一、二，或更多
      功能方塊與其關聯，舉發證據2、3揭露之技術內容並無法
      達成系爭案可使任一腳位具有一、二、三或三種以上的功
      能數。」等語，足證被告產品與全要件原則不符，並未落
      入系爭專利之範圍。.被告產品之微控制器晶片配備有14
      個腳位，省略其中特定場合不使用之6腳位而接出8之接腳
      。該8支接腳並未與其他6支接腳共用功能。故被告產品所
      使用之技術特徵與系爭專利「多功能接腳」之技術，實質
      不同。根據「逆均等論」之法則，並未落入系爭專利之範
      圍。被告產品所使用之接腳，均屬習知技術。被告產品並
      無系爭專利之「多功能接腳」。被告產品對接腳總數之選
      擇，與「因多功能接腳致接腳之總數至少為三且少於或等
      於該資料流排之匯流排寬度」之發明目的無關。故未侵害
      系爭專利權。
（九）本件系爭第00000000號專利「具有少於N個輸入/輸出（
      I/O  ）接腳之N位元資料匯流排寬度之微控制器及其方法
      」係原告於西元1997年4月28日申請，主張西元1996年5月
      24日美國申請案08/644,916號之優先權，並於西元1998年
      12  月11日核准公告（附件一、系爭案專利說明書影本）
      。原告並於西元2004年1月28日申請更正申請專利範圍，
      而經核准公告。系爭案是否符合專利要件，應以民國83（
      1994）年1月21 日修正公布之專利法規定為依據。
（十）依審定時專利法第19條規定，發明指「利用自然法則之技
      術思想之高度創作」。唯若是申請前已見於刊物或已公然
      使用者，即不符專利法「新穎性」之要件。而如為運用申
      請前既有之技術或知識，而為熟習該項技術者所能輕易完
      成時，亦不符專利法之「進步性」要件，均不得申請專利
      。此為審定時專利法第20條第1項第1款及第2項所分別明
      定。此外，審定時專利法第71條第3、4款也規定，「說明
      書不載明實施必要事項」或「說明書記載非發明之真實方
      法」者，也應由專利專責機關撤銷專利。有上述情形時，
      普通法院應自為判斷，智慧財產案件審理法第16條定有明
      文。本件系爭專利是關於一種微控制器積體電路包裝之設
      計。該發明所要解決的技術難題乃是：「支援N位元架構
      ，多於n個接腳需要連接至微控制器。」依其專利說明書所
      述，將晶片之接腳中至少一者作為「多功能接腳」，即可
      使其接腳總數少於其資料匯流排之寬度。系爭專利之專利
      說明書第8頁第10行以下記載：「本發明之一項主要特色為
      ，因為接腳34為多功能，故只需要n個接腳34-38，並且提
      供具有n位元（亦即8位元）資料匯流排之微控制器12之所
      有資料控制命令使用全n位元匯流排操作。）而達成其「
      多功能接腳」之方法，即係利用一控制暫存器，耦合至微
      控制器，用以啟動或關閉多功能接腳與多數功能方塊之連
      結，以執行各接腳之功能選擇。系爭專利係透過多功能接
      腳之方式，達到將接腳數減少至小於其匯流排寬度之目的
      ，而克服上述技術難題。惟西元1991年2月7日公開之日本
      專利公開案平3-28985號（以下簡稱引證1）及西元1993年
      9  月28日公開之日本專利公開案平3-28985號（以下簡稱
      引證2）已有使用複數功能接腳，將輸出入接腳數量減少
      至小於資料匯流排寬度之微控制器。依據引證1之專利說
      明書及中文全譯本之記載，習知之微電腦乃是將位址信號
      及資料信號，透過位址匯流排或資料匯流排，以平行方式
      進行輸出入。因此必須使用多數之接腳。例如在將位址匯
      流排與資料匯流排分離之典型8位元微電腦中，所需使用
      之接腳包括位址匯流排接腳16支，資料匯流排接腳8支，
      合計24支接腳。但該發明利用單一之位址接腳，將位址信
      號以串列方式輸出，並利用單一之資料接腳，將代表指令
      及資料之信號也以串列方式輸出入，並透過串列到平行轉
      換暫存記憶體，在位址接腳與該位址暫存記憶體之間，以
      及資料接腳與資料暫存記憶體之間，進行資料轉換。藉此
      ，只需要1支位址信號輸出接腳及1支指令及資料信號輸出
      入接腳，一共2支接腳，就可取代習知技術中的24支接腳
      ，達成「接腳數少於資料匯流排寬度」（8位元匯流排架
      構下只需使用2支接腳）的目的。上所揭示的微控制器只
      有3支功能接腳，加上電源接腳與地線接腳，共有5支接腳
      。證明系爭案所述之技術難題，亦即習知之微控制器接腳
      數均會大於其匯流排乙事，並不存在。系爭案並未解決任
      何技術難題而提供習知技術所無之功效。且上開揭示之專
      利案已使用複數功能接腳，且接腳數小於匯流排寬度之微
      控制器。則系爭案已不符專利新穎性或進步性之要件。
（十一）依據引證2之專利說明書及中文全譯本。該發明提供「
        以模態暫存器連接至功能選擇電路，而可個別設定其功
        能，將多功能兼用輸出入接腳個別連接至輸出入埠功能
        ，而可有效使用多功能兼用輸出入接腳」之技術。依據
        該專利之說明，提供「對應於多數多功能兼用輸出入接
        腳而分別設置，且可在第1及第2功能電路中選擇連接其
        中一者之功能選擇電路」以及「可設定切換該功能選擇
        電路之功能選擇設定手段」，而可使個別之多功能輸出
        入接腳個別進行功能選擇。因此，該多功能兼用輸出入
        接腳群之功能可在模態控制手段選擇之後，只由一部份
        接腳使用該功能，其餘之接腳仍能由埠控制手段切換成
        其他功能之接腳。由此可見，利用一控制暫存器，耦合
        至微控制器，用以啟動或關閉多功能接腳與多數功能方
        塊之連結，而達成其「多功能接腳」，而使晶片之接腳
        數少於資料匯流排寬度之方法，早已見於上開專利案。
        上開專利案已經揭示具有複數功能接腳，且接腳數小於
        匯流排寬度之微控制器。此行業人士當然有利用上開之
        「多功能接腳」技術，將微控制器接腳數減少到小於匯
        流排寬度之需求。也可證明系爭案不合專利進步性之要
        件。
（十二）由上可知，系爭專利將接腳數減至小於或等於匯流排寬
        度，於優先權日前，早為業界所習知之技術，並無任何
        新奇之處。此外，系爭專利雖然宣稱該案使用「多功能
        接腳」可以達成「使微控制器接腳數小於匯流排寬度」
        之目的，但從未說明其間之因果關係為何。而上開引證
        1說明書則記載，將習知以並列方式傳送資料及指令之
        方式，改成以串列傳送，即可達成「使微控制器接腳數
        小於匯流排寬度」之目的，並將其做法，電路架構及功
        效，說明至為詳盡。其技術特徵顯屬可行。而觀諸系爭
        案專利說明書第7頁第3行，也記載使用「串列程式規畫
        資料接腳」之技術。故可證明系爭案所宣稱，使用「多
        功能接腳」可以達成「使微控制器接腳數小於匯流排寬
        度」之目的，應非發明之真正方法。其真正方法應係仿
        效上開日本專利案之做法。但在專利說明書中則故意加
        以隱瞞。可見本件系爭案取得專利手段並非正當，有違
        審定當時專利法第71條第4款規定。
（十三）另上開引證1專利說明書記載接腳2可選擇的提供兩種功
        能，即資料輸入與程式指令輸出入功能。在位址之輸出
        入以及指令與資料之輸出入，分別只使用1支接腳，但
        因接腳1及接腳3只能輸出，故須以接腳2做資料輸入及
        指令之輸出入。為雙功能接腳。而系爭專利說明書第6
        頁第16行以下則記載：「請予察知，圖示其他接腳34，
        每接腳34有二功能方塊26，此等接腳34因此有二功能。
        換言之，每一接腳34之功能數等於予該接腳34關連之功
        能方塊數。因之，任何接腳可有一、二，或更多功能方
        塊26與其關聯。」比較之下，兩案均僅顯示接腳可選擇
        之功能數為2種。系爭專利在僅顯示2種功能之下，並未
        附加任何說明，即推論接腳34可提供一、二或更多功能
        。證明上開日本專利之雙功能接腳也能直接達成「一、
        二或更多功能」之設計。系爭專利案之接腳具備「一、
        二或更多功能」之設計，不具新穎性或進步性。
（十四）另查審定時專利法第22條第3項規定：專利說明書「應
        載明有關之先前技術、發明之目的、技術內容、特點及
        功效，使熟習該項技術者能瞭解其內容並可據以實施。
        」審定時專利法第22條第4項規定：「申請專利範圍，
        應具體指明申請專利之標的、技術內容及特點。」審定
        時專利法施行細則第16條第2項規定：「獨立項應載明
        申請專利之標的、構成及其實施之必要技術內容、特點
        。」如說明書之記載違反上述規定，依據審定時專利法
        第71條第3款規定：「說明書或圖式不載明實施必要之
        事項，或記載不必要之事項，使實施為不可能或困難者
        。」應由專利專責機關撤銷專利權。於訴訟中，依智慧
        財產案件審理法第16條規定，應由普通法院自為判斷。
        系爭案申請專利範圍第11-20項雖然請求一種操作積體
        電路（IC）包裝之方法，並包括某些步驟，但該方法並
        非任何「操作」之步驟。其中所提及之「提供一IC晶片
         」，「提供一第一接腳電耦合至該微控制器」，「提
        供一第二接腳電耦合至該微控制器」，「提供多個第三
        接腳電耦合至該微控制」，「提供控制暫存器裝置耦合
        至該微控制器」，「提供接腳功能構裝裝置耦合至該控
        制暫存器裝置」等所謂之「步驟」，並無法依其順序執
        行。上述之步驟，也並無任何順序關係。究其真實，所
        稱之方法只是「提供申請專利範圍第1-10項所示之積體
        電路包裝」而已。並無任何「方法」之實質。該方法既
        然無法實施，申請專利範圍第11-20項即有違反審定時
        專利法第71條第3款規定，依法應予撤銷。
（十五）再者，系爭專利之申請專利範圍第11-20項之種操作積
        體電路（IC）包裝之方法，內容與申請專利範圍第1-10
        項重複。所記載之技術特徵均已揭示在上開引證案中。
        基於與申請專利範圍第1-10項相同理由，也應認定為無
        效。
（十六）綜上所述，本件系爭案將接腳數減至小於或等於匯流排
        寬度，或利用多功能接腳將接腳數減至小於或等於匯流
        排寬度，均為優先權日以前已經公開使用或見於刊物之
        技術，早為公眾所知悉。所提出之技術為所屬技術領域
        中具有通常知識者依申請前之先前技術所能輕易完成者
        。因此不符專利法之規定，應予撤銷。故系爭專利不具
        有效性，並無可侵害之專利權存在。原告主張其專利權
        受侵害，洵屬無據，應駁回原告之訴。並聲明：原告之
        訴駁回，如受不利判決，願供擔保請准宣告免為假執行
        。
三、不爭執事實
（一）原告取得發明第99388號專利。被告生產EM78P152號等微
      控制器產品。
（二）被告於89年4月10日就原告之發明專利進行舉發，經訴願
      、行政訴訟均認為舉發不成立（舉發案號000000000NO2、
      經濟部95年4月27日經訴字第09506166160號訴願決定、台
      北高等行政法院95年度訴字2165號判決、最高法行政法院
      97年度判字第567號）。90年10月4日（舉發案號
      000000000NO03 ）又再提起舉發案件亦經認定舉發不成立
      。96年4月24日再度進行舉發（舉發案號：000000000NO04
       號）及後續之NO8、NO9之舉發案。
四、爭執要點
（一）被告「IC編號EM78P152」是否落入原告系爭專利第1項、
      第11項之專利權範圍。
（二）引證1、引證2、引證3是否可證明系爭專利不具新穎性或
      進步性？
五、法院之判斷
（一）系爭專利案係於86年4月28日申請，優先權日為西元1996
      年5月24日，經濟部智慧財產局於87年5月6日審定准予專
      利，系爭專利案無效抗辯適用之專利法，應以核准審定時
      所應適用之83年1月21日修正公布之專利法規定為斷，合
      先敘明。
（二）系爭專利案於93年1月28日申請更正系爭案申請專利範圍
      ，將申請專利範圍第1、3、5、8、9、10、11、13、15、
      18及19項更正，經經濟部智慧財產局審查，認系爭申請專
      利範圍更正本係進一步突顯系爭案之技術特徵，與87年12
      月11日公告本比較，為申請專利範圍之減縮，且未超出申
      請時原說明書或圖式所揭露之範圍，亦未實質擴大或變更
      申請專利範圍，符合專利法第64條第1項第1款及第2項之
      規定而准予更正，並依更正後之申請專利範圍審查等情，
      業據台北高等行政法院認定無訛，有該院98年度訴字第
      2165號判決在卷可參。因此，本件應依更正後之申請專利
      範圍加以論究，且亦經兩造為爭點協議，就被告所生產之
      系爭產品是否侵害原告之專利，以原告在93年1月28日更
      正後之專利申請範圍為審查。故就93年1月28日之前就專
      利範圍更正前所為之鑑定及攻擊防禦方法，兩造均不再主
      張，而以申請更正後之範圍為攻擊防禦之基礎。
（三）查系爭專利更正後之申請專利範圍共計20項，其中第1項
      與第11項請求項為獨立項。申請專利範圍第1項之內容：
      一種積體電路 (IC) 包裝，包含：一IC晶片，有一微控制
      器，其中有n位元資料匯流排；一第一接腳電耦合至該微
      控制器，其中該第一接腳係作為一電源接腳；一第二接腳
      電耦合至該微控制器，其中該第二接腳係作為一地線接腳
      ；以及多個第三接腳電耦合至該微控制器，其中該多個第
      三接腳係功能接腳，該多個接腳中至少一接腳係為多功能
      接腳，該第一接腳、第二接腳及多個第三接腳之總數至少
      為三且少於或等於該資料匯流排之匯流排寬度。依據上開
      內容其技術特徵可解析為：
      1A一種積體電路(IC)包裝，包含：
      1B一IC晶片，有一微控制器,其中有n位元資料匯流排；
      1C一第一接腳電耦合至該微控制器，其中該第一接腳係作
          為一電源接腳；
      1D一第二接腳電耦合至該微控制器，其中該第二接腳係作
          為一地線接腳；以及1E多個第三接腳電耦合至該微控
          制器，其中該多個第三接腳係功能接腳，1F該多個接
          腳中至少一接腳係為多功能接腳，1G該第一接腳、第
          二接腳及多個第三接腳之總數至少為三且少於或等於
          該資料匯流排之匯流排寬度。
     申請專利範圍第11項之內容：一種操作積體電路 (IC)包裝
     之方法，包含下列步驟：提供一IC晶片，有一微控制器，
     其中有n位元資料匯流排；提供一第一接腳電耦合至該微控
     制器，其中該第一接腳係作為一電源接腳；提供一第二接
     腳電耦合至該微控制器，其中該第二接腳係作為一地線接
     腳；以及提供多個第三接腳電耦合至該微控制器，其中該
     多個第三接腳係功能接腳，該多個第三接腳中至少一接腳
     係為多功能接腳，該第一接腳、第二接腳及多個第三接腳
     之總數至少為三且少於或等於該資料匯流排之匯流排寬度
     。其技術特徵可解析為：
     11A一種操作積體電路(IC)包裝之方法,包含下列步驟；
     11B提供一IC晶片，有一微控制器，其中有n位元資料匯流
        排；
     11C提供一第一接腳電耦合至該微控制器，其中該第一接腳
        係作為一電源接腳；
     11D提供一第二接腳電耦合至該微控制器，其中該第二接腳
        係作為一地線接腳；以及11E提供多個第三接腳電耦合
        至該微控制器，其中該多個第三接腳係功能接腳；
     11F該多個第三接腳中至少一接腳係為多功能接腳；
     11G該第一接腳、第二接腳及多個第三接腳之總數至少為三
        且少於或等於該資料匯流排之匯流排寬度。
（四）被告所生產之系爭產品（積體電路IC晶片包裝，編號為
      EM78P152），依據兩造不爭執之規格書（原證五）及系爭
      產品（原證二）之實物照片，為一8位元之微控制器。其
      技術內容可解析為：
       1.一種積體電路晶片包裝，其包裝型態有SOP、SOIC、
         DIP及SSOP，包含：
       2.一IC晶片，具有8位元之微控制器，即具有8位元資料
         匯流排
       3.一第一接腳 (IC接腳編號為1) 係電氣連接至該IC晶片
         之微控制器，該第1接腳VDD為一電源接腳
       4.一第二接腳 (IC接腳編號為8) 係電氣連接至該IC晶片
         之微控制器，該第8接腳VSS為一地線接腳
       5.多個第三接腳 (IC接腳編號為2、3、4、5、6、7)係電
         氣連接至該IC晶片之微控制器，其為各具個別功能之
         接腳
       6.該多個第三接腳 (IC接腳編號為2、3、4、5、7) 為各
         具2個或3個功能之接腳
       7.該IC晶片之包裝共有8個接腳，且接腳個數等於該晶片
         資料匯流排之寬度。
       就上開技術內容，被告雖抗辯，其實際量產時僅有SOP及
       DIP兩種包裝方式，但縱然僅有二種包裝方式，亦屬積體
       電路（IC）之包裝，並不妨礙文義讀取之判斷。被告另
       抗辯編號2、3、4接腳為OTP（One-Time Programming ）
       接腳，OPT接腳於燒錄前不具功能，於燒錄後僅具一個功
       能。惟查，被告之系爭產品規格書中之第2、3頁之「PIN
       DSCRIPTIONS」，明確揭示編號2接腳具有五個功能、編
       號3接腳具有五個功能，編號4接腳則具有四個功能，但
       並未載明上開功能經程式化（燒錄）後變成單一功能接
       腳。因此，被告辯稱編號2、3、4接腳為單一功能接腳，
       並無證據證明。被告另辯稱，系爭產品雖有八個接腳（
       PIN），但實際尚有六個腳位（PAD）並未包裝成外部接
       腳，接腳個數按實際運用需求決定與匯流排無關云云。
       然查，系爭專利所界定的是IC包裝外部之相關接腳，並
       非IC晶片包裝內部之晶片腳位（PAD），故系爭產品未包
       裝成外部的接腳（PIN），系爭專利無關。
（五）比對系爭專利第1項申請專利範圍技術特徵與被告生產之
      系爭產品，依據文義讀取加以判斷，已符合全要件原則，
      應認定被告生產之系爭產品，已為系爭專利申請專利範圍
      第1項之文義範圍所涵蓋（比對內容詳如附表所載）。被
      告雖抗辯其僅有編號5、7為雙功能接腳，且系爭專利之多
      功能接腳之範圍應僅限於三功能接腳以上，不包含雙功能
      接腳云云。惟查，被告之編號2、3、4號接腳係具有5個、
      5 個及4個功能之接腳已如上述。縱認定系爭產品編號2、
      3  、4號接腳為OTP單功能接腳，但被告自承其產品編號5
      、7接腳為雙功能接腳。按83年1月21日修正公佈之專利法
      第56條第3項規定，發明專利權範圍，以說明書所載之申
      請專利範圍為準。必要時，得審酌說明書及圖式。故依據
      系爭專利說明書第6頁第15行至19行揭示「因此，任何接
      腳34可能為單一功能接腳或多功能接腳34。另外，請予察
      知，圖示其他接腳34，每接腳34有二功能方塊26，此等接
      腳34因此有二功能。換言之，每一接腳34之功能數等於與
      該接腳34關聯之功能方塊數。因之，任何接腳34可有一、
      二，或更多功能方塊26與其關聯。」且併同參閱系爭專利
      圖式第1圖，可知系爭專利實際上僅將接腳區分為「單一
      功能接腳」及「多功能接腳」，故非屬單功能接腳即應歸
      屬於多功能接腳。依上所述，系爭專利申請範圍之技術特
      徵「多功能接腳」，應解釋為除「單功能接腳」以外之具
      有二或更多功能之接腳。被告抗辯系爭專利之「多功能接
      腳」應排除雙功能接腳一節，尚非可採。因此，縱依據被
      告自承其產品編號5、7接腳具有雙功能，該雙功能接腳亦
      是系爭專利範圍之技術特徵，故仍然符合文義讀取。另被
      告抗辯其生產之系爭產品有六個腳位並未包出接腳部分，
      因本件系爭專利係IC包裝外部之相關接腳，已如上述，故
      未包出之腳位，與技術特徵之要件判斷無關。且被告不爭
      執其所生產之系爭產品具有八個接腳及8位元資料匯流排
      ，此確實落入「1G該第一接腳、第二接腳及多個第三接腳
      之總數至少為三且少於或等於該資料匯流排之匯流排寬度
      」之文義讀取範圍。綜上所述，被告生產之系爭產品落入
      系爭專利之文義讀取範圍內，應堪認定。
（六）依據83年1月21日公布之專利法第20條第1項第1款、第2項
      規定，申請前已見於刊物或已公開使用者，不得申請專利
      。發明係運用申請前既有之技術或知識，而為熟習該項技
      術者所能輕易完成時，雖無專利法第20條第1項所列情事
      ，仍不得依本法申請取得發明專利。違反專利法第19條至
      第21條或第27條規定者專利專責機關應依職權撤銷其發明
      專利權，並限期追繳證書，無法追回者，應公告證書作廢
      ，專利法第71條第1款定有明文。且當事人主張或抗辯智
      慧財產權有應撤銷、廢止之原因者，法院應就其主張或抗
      辯有無理由自為判斷，不適用民事訴訟法、行政訴訟法、
      商標法、專利法、植物品種及種苗法或其他法律有關停止
      訴訟程序之規定，前項情形，法院認有撤銷、廢止之原因
      時，智慧財產權人於該民事訴訟中不得對於他造主張權利
      ，智慧財產案件審理法第16條亦定有明文。被告提出引證
      1（日本專利公開案平3-28985號）、引證2（日本專利公
      開案平3-28985號）引證3（美國專利第0000000號）之外
      國專利，抗辯原告所有之系爭專利無新穎性或進步性。經
      查：
      1.被告提出之引證1（日本專利公開案平3-28985號）
        ，公開日期為西元1991年2月7日，引證2（日本專利公
        開案平3-28985號），公開日期為西元1993年9月28日，
        有兩造不爭執之日本專利特許公報在卷可參。上開專利
        公開期間均早於系爭專利由先權日即西元1996年5月24
        日。
      2.依據上開引證1之特許公報之專利說明書及中譯本可知
        ：引證1為一種微電腦，其將位址信號以串列輸出之位
        置接腳，將代表指令與資料之信號以串列輸出出入之資
        料接腳，用以儲存該位址信號之暫存器，及用以儲存該
        代表指令及資料之信號之資料暫存器；而在該位址接腳
        與該位址暫存器之間，以及在該資料接腳與該資料暫存
        器之間，則存在串列-並列變換暫存器。故引證1之微電
        腦係由外部以串列提供之位址信號及資料信號，由接腳
        收取，其後分別將其資料串列變換成並列，而加以使用
        。
      3.引證2為一微電腦之輸出入功能選擇裝置，其係屬一種
        輸出入電路，包含有功能選擇電路，係分別對應於多數
        之多功能兼用輸出入接腳而設置，且可連接至第1、第2
        功能電路中之任一者；及功能選擇手段，用以進行該功
        能選擇電路之切換；而該功能選擇設定手段係對應於各
        該功能選擇電路而設，且可輸出多數之位元信號，用以
        設定該功能選擇電路之切換。
      4.依據原告提出為證之「The   Microcontroller   Idea
        Book 」（即原證36號）一書記載「a microcontroller
        is a single-chip  computer  because  it contains
        memory and I/O interfaces in addition to the CPU
        」，微控制器是指一單晶片，其包含有中央處理單元（
        CPU）、記憶體及輸入/輸出介面單元。依據引證1之專
        利說明說所載，微電腦亦包含中央處理器、記憶體與輸
        入/輸出介面單元，係屬於單版微電腦，而非現今之將
        多個個別電子元件組合至一單晶片。再對照引證2專利
        說明書所述之「微電腦」之內容，故微控制器亦可稱為
        微電腦。因此，原告將「微電腦」窄化為中央處理單元
        （CPU ），顯有誤會，合先敘明。
      5.系爭專利所揭示的是一微控制器積體電路 (IC) 包裝，
        惟依其專利說明書、申請專利範圍與圖式所示，其並非
        是在探討積體電路 (IC) 包裝或封裝上之技術，其實際
        上說明的是該積體電路 (IC) 包裝或封裝後其相關接腳
        之個數與該晶片所包含之微控制器位元間之關係，及個
        別接腳所具有之特定技術特徵。就熟悉該發明所屬之技
        術領域者而言，一般積體電路之包裝或封裝乃是將內部
        晶片上之腳位 (pad)電性連接至積體電路包裝之接腳，
        其實際上並不涉及該晶片之任何功能變化，此於98年8
        月20日之言詞辯論庭中，兩造對此亦不爭執。
      6.引證1揭示一微電腦，利用串列-並列變換暫存器，將位
        址匯流排、指令與資料匯流排，分別只使用1支接腳以
        串列方式進行訊號或資料傳遞，故依其第1圖所示，該
        微電腦包含有1支位址信號輸出接腳、1支資料信號輸出
        入接腳、1支讀出/寫入信號接腳，及必然具備之電源
        (Vcc) 、接地 (GND)等2支接腳，所以總計有5支接腳，
        而該數目小於其例示之8位元資料匯流排寬度；另外，
        該引證1之資料信號輸出入接腳，除具備資料匯流排之
        功能外，亦具備指令信號之傳遞功能，故該單一接腳為
        一雙功能接腳。另查引證2為一微電腦之輸出入功能
        選擇裝置，其揭示利用功能選擇電路來切換第1、第2功
        能電路以對應具備多功能兼用之輸出入接腳。且如前揭
        所示，系爭專利申請專利範圍之技術特徵「多功能接腳
         」，應解釋為除「單一功能接腳」以外之具有二或更多
        功能之接腳。所以引證1或引證2所示之具備二個功能之
        接腳符合系爭專利「多功能接腳」之定義。
      7.又系爭專利說明書第5頁第9行揭示「製造IC包裝10，晶
        片11，即微控制器12之方式為精於此項技藝者所熟知」
        ，且如前揭所述，一般積體電路之包裝或封裝乃是將內
        部晶片上之腳位 (pad)電性連接至積體電路包裝之接腳
        ，其實際上並不涉及該晶片之任何功能變化，所以雖然
        引證1及引證2並未論及積體電路包裝，但其所述該微電
        腦之接腳之特性實際上已可與系爭專利請求項之技術特
        徵進行比對分析。綜上所述，就系爭專利第1項請求項
        整體觀之，爭專利說明書已教示該製造微控制器IC晶片
        之積體電路包裝為習知技術，該系爭專利第1項請求項
        所謂之「該多個接腳中至少一接腳係為多功能接腳」與
        「該第一接腳、第二接腳及多個第三接腳之總數至少為
        三且少於或等於該資料匯流排之匯流排寬度」等技術特
        徵又已揭露於引證1與引證2。且引證案2藉由具備二個
        功能之接腳使接腳數減少並小於匯流排寬度之特徵與功
        效與系爭專利第1項請求項相同，系爭專利第1項請求項
        未具備不可預期之功效。故引證1、引證2與系爭專利所
        述之習知技術之結合可證明系爭專利第1項不具進步性
        。
      8.系爭專利第2項附屬項依附於第1項獨立項，其揭示另包
        含控制暫存器裝置，耦合至該微控制器, 供接收啟動及
        中止信號。惟引證2已揭示有控制暫存器3a-3h以設定控
        制輸出入接腳2a-2h所連結之功能，故整體觀之，引證
        1、引證2與系爭專利所述之習知技術之結合已可證明系
        爭專利第1項不具進步性，而系爭專利第2項請求項所附
        加之控制暫存器裝置又已揭露於引證2，且系爭專利第2
        項請求項所揭示該控制暫存器裝置之功能又非不可預期
        ，所以引證1、引證2與系爭專利所述之習知技術之結合
        亦可證明系爭專利第2項不具進步性。
      9.系爭專利第3項附屬項依附於第2項獨立項，其揭示另包
        含接腳功能構裝裝置, 耦合至該控制暫存器裝置, 供確
        定該多個第三接腳中一對應接腳之功能。經查依據系爭
        專利說明書第4頁第6行之揭示「接腳功能構裝裝置包含
        最少一功能方塊裝置耦合至控制暫存裝置，供確定一功
        能n個接腳之ㄧ對應接腳。」，故「接腳功能構裝裝置
        」是指包含一個或一個以上功能方塊，且可耦合至控制
        暫存裝置，用以將一確定之功能對應給n個接腳中之ㄧ
        對應接腳。又系爭專利說明書第5頁第20行揭示「供將
        啟動及中止信號自微控制器12經由控制暫存器16送出至
        功能方塊26之通信協議係經於此項技藝者所熟知。」；
        系爭專利說明書第7頁第6行揭示「啟動特定接腳34-38
        依需要作用供既定功能之功能方塊26，在此項技藝也係
        熟知者。」。故系爭專利說明書實際上已說明了「接腳
        功能構裝裝置」所包含之「功能方塊裝置」、「控制暫
        存器裝置」及「對應接腳」間之運作係為習知技藝。故
        整體觀之，引證1、引證2與系爭專利所述之習知技術之
        結合已可證明系爭專利第2項不具進步性，而系爭專利
        第3項請求項所附加之「接腳功能構裝裝置」又為系爭
        專利說明書所揭示之習知技藝，且該結構用以達成將一
        確定之功能對應給n個接腳中之ㄧ對應接腳亦非不可預
        期之功效，所以引證1、引證2與系爭專利所述之習知技
        術之結合可證明系爭專利第3項不具進步性。
     10.系爭專利第4項附屬項依附於第3項獨立項，其揭示該接
        腳功能構裝裝置包含至少一功能方塊裝置, 耦合至該控
        制暫存器裝置, 供確定供一對應接腳之功能。如前揭所
        述，系爭專利說明書實際上已說明了「接腳功能構裝裝
        置」所包含之「功能方塊裝置」、「控制暫存器裝置」
        及「對應接腳」間之運作係為習知技藝。故整體觀之，
        引證1、引證2與系爭專利所述之習知技術之結合已可證
        明系爭專利第3項不具進步性，而系爭專利第4項請求項
        所附加揭示之技術特徵又為系爭專利說明書所揭示之習
        知技藝，且該結構用以達成將一確定之功能對應給一接
        腳亦非不可預期之功效，所以引證1、引證2與系爭專利
        所述之習知技術之結合可證明系爭專利第4項不具進步
        性。
     11.系爭專利第5項附屬項依附於第4項獨立項，其揭示該接
        腳功能構裝裝置包含許多該功能方塊裝置, 各耦合至該
        控制暫存器裝置及耦合至該多個第三接腳之一對應接腳
        , 供確定一不同功能予該多個第三接腳之一對應接腳。
        如前揭所述，系爭專利說明書實際上已說明了「接腳功
        能構裝裝置」所包含之「功能方塊裝置」、「控制暫存
        器裝置」及「對應接腳」間之運作係為習知技藝。且經
        查引證2已揭示具備二個功能之接腳，所以系爭專利第5
        項請求項所揭示該接腳功能構裝裝置包含許多該功能方
        塊裝置，為熟習該項技藝者所易於思及，且具備多個功
        能方塊以提供對應接腳對應一功能亦非為不可預期之功
        效。故整體觀之，引證1、引證2與系爭專利所述之習知
        技術之結合已可證明系爭專利第4項不具進步性，而系
        爭專利第5項請求項所附加揭示之技術特徵又為熟習該
        項技藝者所易於思及，且無不可預期之功效，所以引證
        1、引證2與系爭專利所述之習知技術之結合可證明系爭
        專利第5項不具進步性。
     12.系爭專利第6項附屬項依附於第4項獨立項，其揭示該控
        制暫存器裝置提供一獨立控制線裝置至每一功能方塊裝
        置, 供將? 動及中止信號轉移至每一功能方塊裝置。經
        查引證2已揭示「獨立控制線裝置」，其第1圖揭示控制
        暫存器 (模態選擇暫存器1及埠選擇暫存器)提供一獨立
        控制線裝置至每一功能方塊裝置 (功能選擇電路A0-A7)
        ，供將啟動及中止信號轉移至每一功能方塊裝置。故整
        體觀之，引證1、引證2與系爭專利所述之習知技術之結
        合已可證明系爭專利第4項不具進步性，而系爭專利第5
        項請求項所附加揭示之技術特徵又已揭示於引證2，且
        無不可預期之功效，所以引證1、引證2與系爭專利所述
        之習知技術之結合可證明系爭專利第6項不具進步性。
     13.系爭專利第7項附屬項依附於第6項獨立項，其揭示每一
        接腳一次僅一上述功能方塊裝置被該啟動信號所啟動,
        以構裝一對應之接腳供一與該啟動功能方塊裝置關聯之
        功能。經查引證2之接腳所連結之功能方塊，每次可啟
        動一個功能。故整體觀之，引證1、引證2與系爭專利所
        述之習知技術之結合已可證明系爭專利第6項不具進步
        性，而系爭專利第7項請求項所附加揭示之技術特徵又
        已揭示於引證2，且無不可預期之功效，所以引證1、引
        證2與系爭專利所述之習知技術之結合可證明系爭專利
        第7項不具進步性。
     14.系爭專利第8項附屬項依附於第6項獨立項，其揭示每一
        功能方塊裝置耦合至該多個第三接腳之一對應之接腳,
        及耦合至該微控制器, 供在一特定功能方塊啟動時, 在
        該對應接腳與微控制器之間轉移資料。經查引證2第1圖
        顯示每一功能方塊裝置耦合至一對應之功能接腳及微電
        腦之設計，於該對應接腳與微斷腦之間轉移資料為熟習
        該項技藝者直接無歧異可得知，且亦無不可預期之功效
        產生。故整體觀之，引證1、引證2與系爭專利所述之習
        知技術之結合已可證明系爭專利第6項不具進步性，而
        系爭專利第8項請求項所附加揭示之技術特徵又已揭示
        於引證2，且無不可預期之功效，所以引證1、引證2與
        系爭專利所述之習知技術之結合可證明系爭專利第8項
        不具進步性。
     15.系爭專利第9項附屬項依附於第1項獨立項，其揭示該多
        個第三接腳包括少於n-2之若干輸入/輸出 (I/O)型接腳
        。經查引證1只使用1支輸出/輸入型接腳，其小於所例
        示之8位元匯流排寬度之8減2之差數6，故已揭示系爭專
        利第9項請求項所附加之技術特徵。故整體觀之，引證1
        、引證2與系爭專利所述之習知技術之結合已可證明系
        爭專利第1項不具進步性，而系爭專利第9項請求項所附
        加揭示之技術特徵又已揭示於引證1，且無不可預期之
        功效，所以引證1、引證2與系爭專利所述之習知技術之
        結合可證明系爭專利第9項不具進步性。
     16.系爭專利第11項、第12項、第13項、第14項、第15項、
        第16 項、第17項、第18項、第19項請求項不具進步性
        (1)經查系爭專利第11項請求項為一種操作積體電路
           (IC)包裝之方法，惟比較系爭專利第11項與第1項請
           求項，第11項請求項係於第1項請求項每一個技術特
           徵前加上「提供」二字，其餘技術特徵之文字內容
           完全相同，且該第11項請求項所謂之方法步驟亦非
           一定必須依其字面順序不可，例如「提供一第一接
           腳電耦合至該微控制器,  其中該第一接腳係作為一
           電源接腳」與「提供一第二接腳電耦合至該微控制
           器,  其中該第二接腳係作為一地線接腳」，便可以
           互換順序。故雖然該第11 項請求項為方法請求項，
           但其實質內容與第1項請求項並無不同。而如前揭所
           述，引證1、引證2與系爭專利所述之習知技術之結
           合可證明系爭專利第1項不具進步性，所以相同地，
           引證1、引證2與系爭專利所述之習知技術之結合亦
           可證明系爭專利第11項不具進步性。
        (2)此外，系爭專利第12項至第19項請求項與第2項至第
           9項請求項相較，亦只是在相對應之技術特徵前加上
           「提供」二字，其餘技術特徵之文字內容完全相同
           ，故前揭所述，引證1、引證2與系爭專利所述之習
           知技術之結合可證明系爭專利第2項至第9項不具進
           步性，所以相同地，引證1、引證2與系爭專利所述
           之習知技術之結合亦可證明系爭專利第12項至第19
           項不具進步性。
（七）綜上所述，被告提出之引證1、引證2與系爭專利所述之習
      知技術之結合可證明系爭專利第1項、第2項、第3項、第4
      項、第5項、第6項、第7項、第8項、第9項、第11項、第
      12項、第13項、第14項、第15項、第16項、第17項、第18
      項、第19項請求項不具進步性，故系爭專利違反83年1月
      21日修正公布之專利法第20條第2項之規定，應依據同法
      第71條第1款規定撤銷其專利權。系爭專利既有上開撤銷
      之原因，依據智慧財產案件審理法第16條第2項規定，原
      告不得對於被告主張專利權，從而，原告主張系爭專利權
      受侵害，為無理由應予駁回。原告受敗訴判決，其假執行
      之聲請即失所依據，應併予駁回。
六、兩造其餘攻擊防禦方法及舉證，因本件事證已臻明確，且與
    判決基礎不生影響，爰不一一論述，附此敘明。
七、據上論斷：原告之訴為無理由，並依民事訴訟法第78條判決
    如主文。
中    華    民    國    98    年    8    月    31    日
                  民事第一庭    法      官  黃珮禎
以上正本係照原本作成。
如對本判決上訴，須於判決送達後20日內向本院提出上訴狀。
中    華    民    國    98    年    8    月    31    日
                                書  記  官  江靜玲


司法院資訊處製作；財團法人民間司法改革基金會備份。
